【裁判字號】    97,易,170
【裁判日期】    971028
【裁判案由】    竊盜
【裁判全文】
臺灣臺東地方法院刑事判決               97年度易字第170號
公  訴  人  臺灣臺東地方法院檢察署檢察官
被      告  乙○○
            己○○
            戊○○
上列被告等因竊盜案件，經檢察官提起公訴（97年度偵字第796
號），本院判決如下：
    主  文
乙○○共同犯攜帶兇器竊盜罪，累犯，處有期徒刑柒月。扣案之
六角扳手壹支沒收之。
己○○共同犯竊盜罪，累犯，處有期徒刑伍月，如易科罰金，以
新臺幣壹仟元折算壹日。
戊○○共同犯竊盜罪，處有期徒刑肆月，如易科罰金，以新臺幣
壹仟元折算壹日。
    犯罪事實
一、乙○○前因施用毒品等案件，經本院先後以92年度訴字第15
    2號及92年度易字第174號判處應執行有期徒刑2年2月確定，
    於民國94年11月30縮短刑期假釋並付保護管束，於95年1月
    13日保護管束期滿執行完畢；己○○前因竊盜案件，經本院
    以96年度成簡字第38號判處有期徒刑2月確定，於97年4月13
    日執行完畢。
二、乙○○、己○○及戊○○於97年4月17日下午2時30分許，在
    己○○位於臺東縣長濱鄉長濱村23鄰長光79之1號住處，約
    妥一起前往臺東縣臺東市唱歌，然因天候不佳，又缺乏適當
    之交通工具，竟共同基於意圖為自己不法所有之犯意聯絡，
    推由乙○○竊取汽車做為交通工具，議後乃由乙○○騎乘其
    配偶所有不詳車牌號碼之機車搭載己○○、戊○○，沿途找
    尋可下手行竊之車輛，於同日下午4時50分許，途經臺東縣
    成功鎮三仙橋北端舊省道臺11線公路110公里處通往海邊道
    路上，見丙○○所有車牌號碼WU-6758號自用小客車【價值
    約新臺幣（下同）3至5萬元】停放該處，乙○○旋即停車，
    由己○○、戊○○在機車停車處等候，乙○○則單獨持其所
    有客觀上足以對人之生命、身體安全構成威脅，具有危險性
    而可作為兇器使用之已經磨製過之六角扳手1支，插入上開
    自用小客車電門鎖發動引擎，以此方法竊取上開自用小客車
    1輛（查無證據顯示己○○、戊○○知悉乙○○係持前揭六
    角扳手竊取該自用小客車），得手後由乙○○駕駛前揭自用
    小客車，己○○、戊○○則共乘前開機車至臺東縣成功鎮白
    守蓮附近某不詳雜貨店旁之公車站牌處停放後，由乙○○駕
    駛上開竊得之自用小客車搭載己○○、戊○○前往臺東市，
    嗣於同日晚上7時15分許，行經省道臺11線公路富岡派出所
    前路段時，為警查獲，並當場扣得上開自用小客車及乙○○
    所有供犯罪使用之六角扳手1支，始查悉上情。
三、案經臺東縣警察局成功分局報告臺灣臺東地方法院檢察署檢
    察官偵查起訴。
    理  由
壹、程序方面（有關證據能力之說明）：
一、按被告之自白，須非出於強暴、脅迫、利誘、詐欺、疲勞訊
    問、違法羈押或其他不正方法，且與事實相符者，始得採為
    認定被告犯罪事實之證據，此觀刑事訴訟法第156條第1項規
    定甚明。此項證據能力之限制，係以被告之自白必須出於其
    自由意志之發動，用以確保自白之真實性，故被告之自由意
    志，如與上揭不正方法具有因果關係而受影響時，不問施用
    不正方法之人是否為有訊問權人或其他第三人，亦不論被施
    用不正方法之人是否即為被告，且亦不以當場施用此等不正
    方法為必要，舉凡足以影響被告自由意志所為之自白，均應
    認為不具自白任意性，方符憲法所揭示「實質正當法律程序
    」之意旨。又若被告先前受上開不正之方法，精神上受恐懼
    、壓迫等不利之狀態，有事實足證已延伸至其後未受不正方
    法所為之自白時，該後者之自白，仍不具有證據能力（最高
    法院97年度臺上字第1727號判決意旨參照）。本案被告己○○於本院準備程序中辯稱：在製作警詢筆錄前，製作筆錄之
    員警即臺東縣警察局成功分局都蘭派出所所長丁○曾對伊表
    示「整個臺東縣車子的竊盜案是不是都是我們做的，如果我
    們不承認的話，就要將這些竊盜案算在我們頭上，說我們是
    竊盜集團」，但並未錄音，是警詢筆錄及其錄音譯文，係在
    伊受脅迫之情況下所為，故不同意作為本案證據使用等語（
    參見本院卷第29頁背面）；被告戊○○亦辯稱：伊不同意將
    警詢筆錄及其錄音譯文採為本案之證據，因為當時為伊製作
    筆錄之人與為己○○製作筆錄之人是同一人，也就是都蘭派
    出所所長丁○，在製作警詢筆錄之前，丁○叫伊要好好配合
    ，並提示己○○已經製作完成之電腦筆錄予伊，然後叫伊跟
    著電腦筆錄唸，因為丁○先將己○○帶到派出所外面講很久
    的時間，然後就先對己○○製作筆錄，之後才換伊製作筆錄
    ，所以伊之警詢筆錄是照著己○○的筆錄作的，只是把己○○作好的筆錄改成伊的名字而已等語（參見本院卷第29頁背
    面及30頁）。經本院傳喚證人即都蘭派出所所長丁○到庭具
    結證稱：「（被告己○○問：製作筆錄之前你是否有帶我到
    派出所門口看那部贓車，然後問我說車子是不是我偷的，我
    說是乙○○偷的，是否如此？）證人答：是的，他當時說他
    沒有偷，是乙○○偷的，因為當時被告乙○○坐在派出所的
    客廳，我怕他們有串供的情形，所以先把己○○帶到後面。
    」；「（被告己○○問：當時你帶我到派出所後面的時候，
    你是否又問我說是不是幫被告乙○○把風，我回答說沒有，
    你就拿出一張有關臺東車輛竊盜案件的紀錄資料給我看，並
    說這些車子是不是都是我們偷的？）證人答：有，因為當時
    我們轄區失竊車輛的案件很多件，我們剛好破獲本件車輛竊
    盜案件，就一併問他們是否是他們所為的。」等語（參見本
    院卷第59及60頁），足徵被告己○○於案發初始確實係否認
    有共同竊取前揭自用小客車或分擔把風工作之情事，然因製
    作筆錄之都蘭派出所所長丁○將其帶往警局外面，並出示其
    他汽車竊盜案件之資料加以詢問後，被告己○○方於嗣後製
    作警詢筆錄時，供承有共同竊取前揭自用小客車或分擔把風
    工作等情。又本院嗣將被告己○○、戊○○之警詢錄音光碟
    製成錄音譯文，該錄音譯文並經先行於審理期日前寄送予公
    訴人與被告己○○、戊○○達表示意見，其等於本院審理時
    皆表示對該錄音譯文之內容沒有意見，且均同意不再就該錄
    音光碟進行勘驗（參見本院卷第47至51、63及64頁），而稽
    諸被告戊○○之上開警詢錄音譯文，警方確實曾於製作筆錄
    之過程中對被告陳枝意表示：「你跟乙○○、跟己○○，我
    先告訴你喔，己○○他都講清楚了，他那邊也在附近了啦！
    案子不要那麼複雜，... 我現在講給你聽，就照你知道的你
    確實老實講，不要講的都不一樣，三個人都講老實的話就不
    會不一樣，不希望案子都用的都不一樣，這樣子很麻煩，所
    以花招什麼的。」等語，且互核被告己○○、戊○○之警詢
    筆錄，製作筆錄之員警所為提問均相同，有關被告戊○○回
    答之部分，亦祇是將被告己○○警詢之內容，改依被告戊○○之回答而加以記載。猶有甚者，查據被告己○○、戊○○
    之上開警詢錄音譯文，自始至終均未曾供承有為被告乙○○
    擔任「把風」之情事（參見本院卷第40至46頁），然其等警
    詢筆錄竟不約而同記載為「我與戊○○在旁邊約距離該車約
    20公尺之舊省道上把風」、「我與己○○則是在旁邊約距離
    該車約20公尺之舊省道上把風」等語（參見警卷第5、6、10
    及11頁）。準此以觀，被告己○○、戊○○上開所辯即非全
    然不足採信，其等於警詢中顯有受上開不正方法，致精神上
    受恐懼、壓迫之虞，此外復查無其他積極證據足以證明被告
    己○○、戊○○於警詢中所為不利於己之供述，確係出於其
    等之自由意志，茲為確保被告己○○、戊○○之「實質正當
    法律程序」免於受到任何不正方法侵害之危險，本院依據前
    述最高法院判決所揭櫫之意旨，認被告己○○、戊○○於警
    詢中所為陳述，因欠缺任意性，而不具證據能力。至於被告
    己○○、戊○○嗣於97年4月20日第1次偵訊時所為不利於己
    之陳述，經本院於準備程序及審理中提示被告己○○、戊○○，皆表示無意見（參見本院卷第29頁背面、30及75頁），
    且均未爭執其等於該次偵訊時供述之任意性，復查無證據足
    以證明前述不正方法之效力已延伸至該次偵訊時未受不正方
    法所為之陳述，是被告己○○、戊○○於97年4月20日偵訊
    中所為不利於己之供述，自仍得採為認定其二人犯罪事實之
    依據。
二、次按刑事訴訟法第287條之2規定：「法院就被告本人之案件
    調查共同被告時，該共同被告準用有關人證之規定。」同法
    第158條之3復明定：「證人依法應具結而未具結者，其證言
    不得作為證據。」而刑事審判上之共同被告，係為訴訟經濟
    等原因，由檢察官或自訴人合併或追加起訴，或由法院合併
    審判所形成，其間各別被告及犯罪事實仍獨立存在。故依上
    揭規定，共同被告對於其他共同被告之案件而言，為被告以
    外之第三人，本質上屬於證人，是共同被告於偵查中經檢察
    官訊問時，除有不得令具結之法定事由外，均應依法定程序
    ，到場具結陳述，其陳述始得作為認定其他共同被告犯罪事
    實之判斷依據（司法院大法官會議釋字第582號解釋、最高
    法院97年度臺上字第732號判決意旨參照）。本案被告乙○○、己○○及戊○○為警查獲後，於97年4月20日移送臺灣
    臺東地方法院檢察署時，均未經檢察官分別以證人之身分命
    渠等具結後加以訊問，是渠等於該次偵訊中所為之陳述，按
    諸上開說明，固不得採為認定其他共同被告犯罪事實之證據
    ，然就渠等於該次偵訊中所為不利於己之供述部分，仍非不
    得採為認定其本身犯罪事實之依據。
三、又被告以外之人於檢察事務官、司法警察官或司法警察調查
    中所為之陳述，與審判中不符時，其先前之陳述具有較可信
    之特別情況，且為證明犯罪事實存否所必要者，得為證據。
    刑事訴訟法第159條之2定有明文。所謂「與審判中不符」，
    係指該陳述之主要待證事實部分，自身前後之供述有所不符
    ，導致應為相異之認定，此並包括先前之陳述詳盡，於後簡
    略，甚至改稱忘記、不知道或有正當理由而拒絕陳述等實質
    內容已有不符者在內（最高法院96年度臺上字第4365號判決
    參照）。又所謂「有較可信之特別情況」，係指陳述是否出
    於供述者之真意、有無違法取供情事之信用性而言，故應就
    偵查或調查筆錄製作之原因、過程及其功能等加以觀察其信
    用性，據以判斷該傳聞證據是否有顯不可信或有特別可信之
    情況而例外具有證據能力（最高法院94年度臺上字第629號
    判決參照）。茲查證人即共同被告乙○○經本院傳喚到庭作
    證，有關其與共同被告己○○、戊○○間，就本案是否具有
    犯意聯絡、被告己○○與戊○○是否知悉其於案發現場停車
    是為了竊取前揭自用小客車，及被告己○○與戊○○是否在
    案發現場等候乙○○等節，與其於警詢中之陳述內容，顯有
    出入，本院審酌證人即共同被告乙○○於警詢中所為陳述，
    較接近於犯罪事實發生之時點，記憶較為清晰，不致因時隔
    日久而遺忘案情細節，且陳述之內容均係其親自見聞之事，
    亦無不法取供之情形，足見其於警詢時之陳述，確係出於任
    意性，未受其他外部情形之干擾，兼衡其先前之陳述係於案
    發當日所為，且經警方初次詢問，尚無時間思考如何匿、飾
    、增、減，亦無與共同被告己○○、戊○○勾串供詞之機會
    ，動機較為純正，是相較於證人即共同被告乙○○嗣於本院
    審理時就此部分所為陳述，應具有較可信之特別情況，且為
    證明共同被告己○○、戊○○之犯罪事實存在所必要，應認
    有證據能力。
四、末按被告以外之人於審判外之陳述，雖不符刑事訴訟法第
    159條之1至第159條之4之規定，而經當事人於審判程序同意
    作為證據，法院審酌該言詞陳述或書面陳述作成時之情況，
    認為適當者，亦得為證據；當事人、代理人或辯護人於法院
    調查證據時，知有第159條第1項不得為證據之情形，而未於
    言詞辯論終結前聲明異議者，視為有前項之同意，同法第
    159條之5復已明定。核其立法意旨在於傳聞證據未經當事人
    之反對詰問予以核實前，原則上先予排除，惟若當事人已放
    棄反對詰問權，於審判程序中表明同意該等傳聞證據可作為
    證據，或於言詞辯論終結前未聲明異議，基於尊重當事人對
    傳聞證據之處分權，及證據資料愈豐富，愈有助於真實發見
    之理念，且強化言詞辯論主義，使訴訟程序得以順暢進行，
    上開傳聞證據亦均具有證據能力。本判決下列所引用之各項
    被告以外之人於審判外之言詞或書面陳述（不包括前述壹‧
    一至三所示部分），固均屬傳聞證據，惟被告乙○○、己○○及戊○○於本院準備程序及審理中，就該等證據方法之證
    據能力均表示沒有意見，且同意作為證據使用（見本院卷第
    29頁背面、30、56及57頁），迄至本案言詞辯論終結前，亦
    未聲明異議，本院審酌上開證據資料製作時之情況，尚無違
    法不當取證及證據證明力明顯過低之瑕疵，認為以之作為證
    據均屬適當，揆諸前開規定與說明，自均有證據能力，而得
    採為認定被告等犯罪事實之依據。
貳、實體方面：
一、訊據被告乙○○對於其於上開時、地，以其所有經磨製後之
    六角扳手1支，插入被害人丙○○所有車牌號碼WU-6758號自
    用小客車電門鎖內發動引擎，竊取該自用小客車，得手後由
    其駕駛該自用小客車搭載被告己○○、戊○○前往臺東市，
    嗣於97年4月19日晚上7時15分許，行經臺11線公路富岡派出
    所前路段，為警查獲，並當場扣得上開自用小客車及六角扳
    手1支，及在此之前其與被告己○○、戊○○係共乘乙部機
    車等情，固不爭執，惟否認有何結夥三人竊盜犯行，辯稱：
    伊以扣案之六角扳手竊取前揭自用小客車，大概不超過10秒
    鐘，根本毋庸被告己○○、戊○○把風，本案係伊個人臨時
    起意所犯云云（參見本院卷第29頁）；訊之被告己○○、戊○○對於案發前係與被告乙○○共乘乙部機車，且於被告乙○○竊得上開自用小客車後，搭乘該車前往臺東市，嗣為警
    在臺11線公路富岡派出所前路段查獲，並當場扣得上開自用
    小客車及六角扳手1支等情，亦均不爭執，惟皆矢口否認有
    何竊盜犯行，被告己○○辯稱：乙○○一下車，戊○○就騎
    乘上開機車載伊往前約30公尺，停不到1分鐘後就繼續往前
    騎約1公里，之後乙○○就叫戊○○與伊停車，並示意坐上
    乙○○所竊取之自用小客車，當時伊並不知道乙○○下車做
    什麼，在伊家裡雖有提到要偷車子，但伊以為乙○○只是開
    玩笑而已云云（參見本院卷第29頁）；被告戊○○則辯稱：
    伊住在己○○家裡，當天乙○○騎機車來找伊與己○○聊天
    ，乙○○有對伊和己○○講到要偷車的事情，但因平常彼此
    都會開玩笑，所以並沒有信以為真，接著說要一起出去玩，
    往成功、臺東方向慢慢騎、慢慢玩，騎到白守蓮時，乙○○
    就停車，乙○○下車後，叫伊繼續往前騎，騎約30公尺處，
    己○○就問乙○○要做什麼，伊表示不清楚，就繼續往前騎
    ，騎到白守蓮之村莊時，乙○○開著上開自用小客車將伊與
    己○○攔下，示意將機車停在旁邊並上車云云（參見本院卷
    第29頁及背面）。茲查：
  (一)被告乙○○於案發初始為警詢問時，已然自認：警方於97年
    4月19日下午7時15分許，在省道臺11線公路富岡派出所前路
    段，查獲伊駕駛經通報失竊之車牌號碼WU-6758號自用小客
    車，當時尚有己○○坐於該車之後座，戊○○則坐在副駕駛
    座，前開自用小客車係伊與己○○、戊○○於同日下午4時
    50分許前往臺東縣成功鎮三仙橋北端往海邊道路上所竊取的
    ，伊是以所有已經磨製過之六角扳手打開該車之車門及車鎖
    後將車竊走；伊騎乘機車搭載戊○○、己○○三貼至前述行
    竊地點行竊，是伊提議的，也是伊下手行竊，戊○○與己○○則在前方等候；伊與己○○、戊○○於同日下午2時30分
    許，在己○○之上址住處聊天時，聊到欲於當日晚上到臺東
    市唱歌沒有車子不方便，所以伊才提議行竊，竊取該車是做
    為代步之用等語（參見警卷第2及3頁）；嗣於同年4月20日
    偵訊時復自承：前開自用小客車是伊一個人偷的，戊○○與
    己○○知道伊要偷取該車，因為伊在偷之前曾在伊之住處及
    路上都有告知其二人，伊與己○○、戊○○係共乘乙部機車
    ，於案發當日下午4時（50分）許，由伊單獨用扣案之六角
    扳手打開車門並啟動引擎，己○○與戊○○則在前面的路口
    等，得手後戊○○就騎機車載己○○到隔壁村即白守蓮的雜
    貨店停放，隨即坐上伊所竊取之前揭自用小客車，伊是因為
    要（至臺東市）唱歌，且當時正在下雨，因此才去偷車等語
    綦詳（參見偵卷第8及9頁），並經證人即被害人丙○○於警
    詢中證稱：伊將所有之車牌號碼WU-6758號自用小客車停放
    在臺東縣成功鎮忠孝里三仙橋北端省道臺11線公路110公里
    處往海邊之道路上，嗣於97年4月19日下午6時許發現遭竊，
    伊隨即以手機撥打「110」報案台報案，警方所查扣之車輛
    即為伊所有之自用小客車，價值約3至5萬元等語明確（參見
    警卷第14及15頁），此外復有臺東縣警察局成功分局扣押物
    品目錄表、贓證物領具、被害人丙○○駕駛執照暨行車執照
    影本各1紙、車牌號碼WU-6758號自用小客車及扣案六角扳手
    照片6張（參見警卷第29至34頁）及扣案之六角扳手1支可資
    為憑，足徵被告乙○○上揭於警詢、偵查及於本院準備程序
    及審理時所為不利於己之供述，應與事實相符，堪可採信。
  (二)被告己○○、戊○○固均否認有何竊盜犯行，並執前詞爭辯
    云云，惟按共同正犯之成立，祇須具有犯意之聯絡及行為之
    分擔，既不問犯罪動機起於何人，亦不必每一階段犯行，均
    須參與，若在合同意思範圍內，相互利用他人之行為，以達
    其犯罪之目的，且分擔犯罪行為之一部，即應對於全部所發
    生之結果共同負責；又共同正犯之意思聯絡，原不以數人間
    直接發生者為限，若有間接之聯絡者，亦包括在內，如甲分
    別邀約乙、丙犯罪，雖乙、丙間彼此並無直接之聯絡，亦無
    礙於其為共同正犯之成立；再如上所述，共同正犯犯意之聯
    絡並不限於事前有所謀議，即僅於行為當時有共同犯意之聯
    絡者，亦屬之，且其表示之方法，亦不以明示通謀為必要，
    即相互間有默示之合致，亦無不可，最高法院著有34年上字
    第862號判例、77年台上字第2135號判例及88年度臺上字第
    946號判決意旨可參。本案被告己○○於97年4月20日偵訊時
    已經自認：前揭自用小客車是乙○○偷的，乙○○係於騎乘
    機車搭載伊與戊○○時才說要偷汽車，由乙○○單獨持其所
    有之六角扳手下手偷車，乙○○叫伊與戊○○在馬路旁邊等
    ，伊即與戊○○在路旁等不到5分鐘；乙○○偷完車之後，
    戊○○騎機車載伊至白守蓮，停妥機車後，伊與戊○○就坐
    上乙○○所偷的車，因乙○○說要去臺東市○○○○○道乙○○下機車就是要去偷車，伊在騎機車的路上就已經知道乙○○要去偷車，該車不是乙○○跟朋友借的等語（參見偵卷
    第9、10及12頁）；另被告戊○○於同日檢察官訊問時亦自
    承：上開自用小客車是乙○○偷的，乙○○在己○○住處時
    就已經對伊與己○○說要偷車，後來在乙○○的店裡又講一
    次，嗣乙○○即騎乘機車搭載伊與己○○，由乙○○單獨下
    手偷車，伊與己○○在停放於產業道路之機車上等候乙○○
    ，距離乙○○約20公尺，等不到1、2分鐘，乙○○偷完機車
    後，由伊騎機車搭載己○○到白守蓮，將機車停放後，伊與
    己○○就坐上乙○○所偷的車，扣案之六角扳手係乙○○所
    有，因乙○○說要代步所以才偷車，伊知道乙○○下車可能
    是要去偷車等語（參見本院卷第10至12頁），核與證人即共
    同被告乙○○（針對其他被告己○○、戊○○本身涉案部分
    而言）於警詢及本院審理時證稱：警方於97年4月19日下午7
    時15分許，在省道臺11線公路富岡派出所前路段，查獲伊駕
    駛經通報失竊之車牌號碼WU-6758號自用小客車，當時尚有
    己○○坐於該車之後座，戊○○則坐在副駕駛座，前開自用
    小客車係伊與己○○、戊○○於同日下午4時50分許前往臺
    東縣成功鎮三仙橋北端往海邊道路上所竊取的，伊是以所有
    已經磨製過之六角扳手打開該車之車門及車鎖後將車竊走；
    伊騎機車搭載戊○○、己○○三貼至前述行竊地點行竊，是
    伊提議的，也是伊下手行竊，戊○○與己○○則在前方等候
    ；伊與己○○、戊○○於同日下午2時30分許，在伊之住處
    聊天時，聊到欲於當天晚上到臺東市唱歌沒有車子不方便，
    所以伊才提議行竊，竊取該車是做為代步之用；伊騎機車搭
    載己○○、戊○○前往伊住處時，有提到要竊車的事情，因
    為當時伊找己○○、戊○○去成功鎮或臺東市唱歌，己○○
    與戊○○問伊要如何去，伊就說「路邊牽一台車就可以去了
    」（台語），意思就是要去偷一部車，當時伊對己○○、戊○○說這句話時，是認真的並不是開玩笑的；為警查獲當天
    ，伊與戊○○、己○○說好要去卡拉ＯＫ唱歌，三人共乘乙
    部機車從伊位於臺東縣長濱鄉之住處出發，行經案發地點時
    ，伊看到前揭自用小客車，遂臨時起意去竊取該車，伊停機
    車的地方可以看到該部自用小客車，因為伊有把握可以偷得
    到，所以才停車要去偷，是伊看到該部自用小客車可以得手
    ，就提議去偷的，伊認為己○○、戊○○都知道要偷該部車
    ，因為在偷之前曾在己○○住處及三人共乘機車時對己○○
    、戊○○提過等語大致相符（參見警卷第2及3頁、本院卷第
    65至71頁），足資證明被告乙○○、己○○及戊○○就竊取
    前揭自用小客車以供作渠等前往臺東市唱歌之代步工具，雖
    無明示之通謀，然有默示之合致推由乙○○下手行竊等情，
    洵堪認定，則按諸前揭最高法院判例（決）意旨，本案被告
    乙○○、己○○及戊○○就竊取系爭自用小客車乙節，確有
    默示之犯意聯絡，至為酌然，且被告己○○、戊○○於被告
    乙○○下手行竊時，確實係在距離該自用小客車原停放位置
    約20公尺處等候等情，亦堪以認定。
  (三)至於被告己○○、戊○○於本院準備程序及審理中雖復辯稱
    ：乙○○表示要偷車子，其二人均以為乙○○是在開玩笑的
    ，當時乙○○在案發現場停車時，原以為乙○○是要在該處
    上廁所，乙○○叫其二人繼續騎，因此就繼續往前騎，不知
    乙○○是要去偷車云云（參見本院卷第29及77頁）。惟查被
    告己○○、戊○○於本院審理時均供承知悉被告乙○○祇有
    該部機車，此外即別無其他代步工具等語（參見本院卷第78
    頁），且案發當日被告乙○○、己○○及戊○○係約妥一起
    前往臺東市唱歌，因此才共乘該部機車至案發地點，而從被
    告乙○○位於臺東縣長濱鄉之住處出發至案發地點，距離約
    20餘公里；案發地點距離其等所騎乘之機車最終停放處即白
    守蓮村莊某不詳雜貨店旁之公車站牌處，約1公里等情，業
    據被告乙○○於本院審理時證述明確（參見本院卷第65、69
    及73頁），茲倘若被告己○○、陳枝意主觀上確實誤認被告
    乙○○在案發地點下車是為了在該處上廁所，衡情應在該處
    稍候被告乙○○上完廁所後，再一起騎乘機車往臺東市前行
    才是，否則乙○○將如何與其等會合一同前往臺東市唱歌，
    或以何種交通工具返回其位在長濱鄉之住處，豈有置被告於
    該偏僻處所不加聞問，而逕自騎乘機車離去之理，被告己○○、戊○○上開所辯，誠與經驗法則有違，不足採信。況被
    告乙○○於本院審理時證稱：伊並沒有與戊○○、己○○約
    在哪裡碰面，或請戊○○、己○○再折返載伊，因為渠等均
    有帶手機，如果伊沒有得手的話，伊會打電話給戊○○、己○○，如果有得手的話，就不會以電話聯絡戊○○、己○○
    折回來載伊；當伊駕駛前揭自用小客車在白守蓮村莊示意戊○○、己○○上車時，其二人就直接上車等語（參見本院卷
    第70頁），益證被告己○○、戊○○辯稱誤以為乙○○於案
    發現場下車是為了上廁所，不知竟係為了竊取前揭自用小客
    車云云，容非事實，不足憑採。
  (四)按刑法分則或刑法特別法中規定之結夥二人或三人以上之犯
    罪，應以在場共同實施或在場參與分擔實施犯罪之人為限，
    不包括同謀共同正犯在內，司法院大法官會議釋字第109號
    解釋「以自己共同犯罪之意思，事先同謀，而由其中一部分
    之人實施犯罪之行為者，均為共同正犯」之意旨，雖明示將
    「同謀共同正犯」與「實施共同正犯」併包括於刑法總則第
    28條之「正犯」之中，但此與規定於刑法分則或刑法特別法
    中之結夥犯罪，其態樣並非一致，最高法院76年台上字第72
    10號判例意旨有揭。本案被告乙○○、己○○及戊○○間，
    就竊取上開自用小客車充當渠等前往臺東市唱歌之代步工具
    ，雖具有默示之犯意聯絡，且被告己○○、戊○○於被告乙○○下手行竊時，確係在距離該自用小客車原停放位置約20
    公尺處等候，已如前述，然被告己○○、戊○○既未在場參
    與分擔實行竊盜之構成要件行為，復查無其他積極證據足以
    證明被告己○○、戊○○係在案發地點擔任把風之工作，按
    諸上開最高法院判例意旨，即與「結夥三人」之構成要件有
    間。又被告己○○及戊○○自始至終均否認知悉被告乙○○
    是以其所攜帶之六角扳手竊取前揭自用小客車乙節，而證人
    即共同被告乙○○於本院審理時亦具結證稱：伊所有之扣案
    六角扳手1支，是伊騎機車載己○○、戊○○至伊住處時，
    伊進去房間拿的，因為該處是生意場所，己○○與戊○○就
    在外面等，所以其二人並沒有在場，伊將六角扳手放在褲子
    前面的口袋裡，因此己○○、戊○○應該不知道伊有攜帶六
    角扳手，而在下手行竊之前，伊雖曾在己○○家裡提到要在
    路邊牽一部車，但當時並沒有說如何牽，伊使用六角扳手偷
    車，大概不超過10秒鐘，己○○、戊○○並不知道伊有這方
    面的專長等語（參見本院卷第71及72頁），且查無其他積極
    證據足以證明被告己○○、戊○○主觀上就被告乙○○係持
    用六角扳手下手行竊乙節，確實已有具體之認識或預見，按
    諸罪證有疑利於被告之原則，自難認被告乙○○單獨持用其
    所有之六角扳手竊取前揭自用小客車部分犯行，亦在渠等原
    先犯意聯絡射程所及之範圍。
  (五)綜上各節相互參研，本案事證已臻明確，被告乙○○、己○○、戊○○上開犯行，均堪以認定，悉應予依法論科。
二、按刑法第321條第1項第3款之攜帶兇器竊盜罪，係以行為人
    攜帶兇器為其加重條件，此所謂兇器，其種類並無限制，凡
    客觀上足以對人之生命、身體安全構成威脅，具有危險性之
    兇器為已足，並不以攜帶之初有行兇之意圖為必要，最高法
    院79年台上字第5253號判例意旨可資參照。本案被告乙○○
    行竊時攜至盜場之六角扳手1支係金屬材質，且其一端經被
    告乙○○事先加以磨製後，呈扁平、尖銳之形態，足堪開啟
    汽車門鎖，及插入電門鎖發動引擎，顯見質地堅硬，倘持以
    抗拒，足以危害他人生命、身體之安全，客觀上應認係屬兇
    器無訛。是核被告乙○○所為，係犯刑法第321條第1項第3
    款之攜帶兇器竊盜罪；被告己○○、戊○○所為，均係犯同
    法第320條第1項之竊盜罪。公訴意旨認被告乙○○、己○○
    及戊○○，均係犯刑法第321條第1項第3款、第4款之結夥三
    人攜帶兇器竊盜罪，容有未洽（理由詳前述），惟構成犯罪
    之具體事實及其犯罪之日、時、處所等基本社會事實均同一
    ，且經本院於審理時告知被告己○○、戊○○另涉犯刑法第
    320條第1項竊盜罪嫌（參見本院卷第81頁），予其等辯論之
    機會，已無礙其等之訴訟防禦權，本院自得就公訴人所起訴
    之事實，變更其所引應適用之法條，附此敘明。被告乙○○
    、己○○與戊○○間，就所犯刑法第320條第1項竊盜罪部分
    犯行（不及於攜帶兇器之加重條件部分），有犯意聯絡及行
    為分擔，均為共同正犯。被告乙○○、己○○分別有如犯罪
    事實欄所載論罪科刑及執行情形，有臺灣高等法院被告前案
    紀錄表2份存卷可參，其二人於有期徒刑執行完畢後，5年以
    內均故意再犯本案有期徒刑以上之罪，悉應依刑法第47條第
    1項規定論以累犯，並各加重其刑。
三、爰審酌被告等均正值青壯之年，竟不思循正途賺取財物，僅
    為貪圖一己私慾或一時之便利，即恣意竊取他人財物，除造
    成被害人財產損害外，兼已危害社會治安，惡性非輕，且犯
    罪後猶一再飾詞狡辯圖卸，態度非佳，尚乏悛悔之意，惟念
    及被告等所竊取之前揭自用小客車，業經被害人丙○○取回
    ，對被害人財產法益所生實質侵害尚屬輕微，兼衡被告乙○○、己○○均祇有國民中學之學歷；被告戊○○則為五專肄
    業，智識程度均不高，其等犯罪手段尚稱平和，及僅係為了
    竊取車輛做為渠等前往臺東市唱歌之代步工具，圖一時之便
    利，並非為從事其他不法用途之犯罪動機等一切情狀，分別
    量處如主文所示之刑，並就被告己○○、戊○○上開所宣告
    之刑，併諭知易科罰金之折算標準。扣案之六角扳手1支，
    係被告乙○○所有供竊取前揭自用小客車所用之物，業據被
    告乙○○供承在卷（見本院卷第75頁），應依刑法第38條第
    1項第2款之規定，宣告沒收之。
據上論斷，應依刑事訴訟法第284條之1、第299條第1項前段、第
300條，刑法第28條、第320條第1項、第321條第1項第3款、第47
條第1項、第41條第1項前段、第38條第1項第2款，刑法施行法第
1條之1第1項、第2項前段，判決如主文。
本案經檢察官甲○○到庭執行職務
中    華    民    國    97    年    10    月    28    日
                  刑事第一庭    法  官  康文毅
以上正本證明與原本無異。
如不服本判決應於收受本判決後10日內向本院提出上訴書狀；上
訴書狀應敘述具體理由。未敘述上訴理由者，應於上訴期間屆滿
後20日內向本院補提理由書狀（均須按他造當事人之人數附繕本
）。「切勿逕送上級法院」。
告訴人或被害人對於本判決如有不服，請書具不服之理由狀，請
求檢察官上訴者，其上訴期間之計算係以檢察官收受判決正本之
日期為準。
中    華    民    國    97    年    10    月    28    日
                                書記官  林傳坤
附錄所犯法條：
中華民國刑法第320條第1項（普通竊盜罪）
意圖為自己或第三人不法之所有，而竊取他人之動產者，為竊盜
罪，處5年以下有期徒刑、拘役或5百元以下罰金。
中華民國刑法第321條（加重竊盜罪）
犯竊盜罪而有左列情形之一者，處六月以上、五年以下有期徒刑
：
一、於夜間侵入住宅或有人居住之建築物、船艦或隱匿其內而犯
    之者。
二、毀越門扇、牆垣或其他安全設備而犯之者。
三、攜帶兇器而犯之者。
四、結夥三人以上而犯之者。
五、乘火災、水災或其他災害之際而犯之者。
六、在車站或埠頭而犯之者。
前項之未遂犯罰之。


司法院資訊處製作；財團法人民間司法改革基金會備份。
